臺灣高雄地方法院民事判決
111年度簡上字第39號
上  訴  人  羅敬業  
被 上訴 人  觀自宅二期管理委員會

法定代理人  翁君玉  
訴訟代理人  顏萬文律師
上列當事人間請求給付管理費事件，上訴人對於中華民國110年1
2月29日本院鳳山簡易庭110年度鳳簡字第235號第一審判決提起
上訴，本院於111年5月9日言詞辯論終結，判決如下：
    主      文
上訴駁回。
第二審訴訟費用由上訴人負擔。
    事實及理由
一、本件被上訴人之法定代理人原為蘇執斐，於訴訟繫屬中之民
    國111年4月30日變更為翁君玉，有觀自宅二期公寓大廈（社
    區）區分所有權人會議紀錄足憑（見本院卷第101至115頁）
    ，上訴人聲明翁君玉承受訴訟，揆諸民事訴訟法第170條、
    第175條第1項、第2項規定，核無不合，應予准許。
二、被上訴人主張：上訴人為門牌號碼高雄市○○區○○路000○000
    號「觀自宅二期公寓大廈」（下稱系爭大樓）之區分所有權
    人，於95年間取得門牌號碼152號地下1樓之1建物（面積136
    .7753坪，下稱系爭地下室）所有權，作為自用。又系爭地
    下室有獨立建號即高雄市○○區道○○段0000○號，依系爭大樓
    住戶管理規章（下稱系爭規章）第15條規定，及系爭規章其
    中社區經費收支管理規則（下稱系爭規則）第4條第1項、第
    7條第3項規定，上訴人應按每坪新臺幣（下同）45元之收費
    標準，按月繳納管理費6,155元，如逾期另收取按週年利率
    百分之10計算之遲延利息。上訴人未繳納104年10月至109年
    9月共60個月之管理費36萬9,300元，經伊於109年9月3日寄
    發存證信函催告上訴人於收受後7日內繳納，並以起訴狀繕
    本之送達催告上訴人繳納，然上訴人迄今仍未繳納。為此依
    前揭規定，提起本件訴訟，並於原審聲明：上訴人應給付被
    上訴人36萬9,300元，及自起訴狀繕本送達翌日起至清償日
    止，按週年利率百分之10計算之利息（原審判命上訴人應給
    付被上訴人27萬6,850元本息部分，未繫屬本院，爰不予贅
    述）。
三、上訴人則以：伊於95年間取得門牌號碼152號地上1、2、3層
    及騎樓、154號地上1、2、3層及騎樓、系爭地下室之所有權
    ，當時被上訴人主委即告知伊僅需按月繳納152號地上1、2
    、3層及騎樓、154號地上1、2、3層及騎樓部分管理費7,910
    元，而無庸繳納系爭地下室之管理費，且伊所繳納102年6月
    至106年7月之管理費收據均記載每月管理費為7,910元，並
    未加計系爭地下室之管理費。又被上訴人於102年12月22日
    召開102年度區分所有權人會議，曾決議不收取系爭地下室
    之管理費，被上訴人於本院鳳山簡易庭106年度鳳簡字第477
    號兩造間請求給付管理費事件（下稱另案）亦曾表示「B1不
    予收費」，則依禁反言及誠信原則，被上訴人不能再請求伊
    給付104年10月至109年9月共60個月之系爭地下室管理費36
    萬9,300元等語，資為抗辯，並於原審聲明：被上訴人第一
    審之訴駁回。
四、原審判決上訴人敗訴，上訴人聲明不服，提起上訴，上訴聲
    明：㈠原判決關於命上訴人給付超過27萬6,850元本息部分廢
    棄。㈡上開廢棄部分，被上訴人在第一審之訴駁回。被上訴
    人則答辯聲明：上訴駁回。
五、本院之判斷：
㈠、按系爭規章第15條規定：「產權所有權人為繳費義務人，如
    租（借）用戶欠繳或拒繳，應由產權所有人負責繳納。管理
    費以權狀上「戶」為計算單位」；系爭規則第4條第1項規定
    ：「收費標準：自用部分每坪以45元計算」、第7條第3項規
    定：「凡經函催而不依限期繳費者，管理委員會得訴請法院
    命其給付應繳之金額及另外收取遲延利息，以未繳金額之年
    息10%計算」，有系爭規章及系爭規則在卷可稽（見原審卷
    第25至35頁），而系爭規章及系爭規則係於88年7月9日經區
    分所有權人會議決議通過一節，為兩造所不爭執（見原審卷
    第226頁），堪認屬實。　　　　　　　
㈡、經查，上訴人為系爭大樓之區分所有權人，並為系爭地下室
    之所有人，而系爭地下室有獨立建號即高雄市○○區道○○段00
    00○號，面積為452.15平方公尺，換算坪數為136.7753坪，
    現供上訴人自用等情，為兩造所不爭執，並有建物登記謄本
    附卷可憑（見原審卷第13至15頁，本院卷第43頁）。系爭地
    下室既有獨立所有權，且為上訴人單獨所有，則依系爭規章
    第15條、系爭規則第4條第1項規定，即應由所有權人即上訴
    人負責繳納其管理費，並以每坪45元為計算標準，據此計算
    ，上訴人每月應繳納系爭地下室管理費之數額即為6,155元
    （136.7753×45＝6155，不滿1元部分四捨五入）。又上訴人
    對於其未繳納104年10月至109年9月之系爭地下室管理費，
    亦不爭執，則被上訴人請求上訴人給付上開共60個月期間之
    管理費36萬9,300元（6155×60＝369300），即無不合。
㈢、上訴人雖辯稱：伊於95年間取得系爭地下室所有權，當時被
    上訴人主委即告知伊無庸繳納系爭地下室之管理費，且系爭
    大樓98年1月至101年1月之管理費收入及支出明細表、伊所
    繳納102年6月至106年7月之管理費收據，均記載每月管理費
    為7,910元即152號地上1、2、3層及騎樓、154號地上1、2、
    3層及騎樓部分之管理費，未加計系爭地下室之管理費云云
    ，並提出收入及支出明細表、收據為證（見原審卷第177頁
    ，本院卷第57頁、第127至133頁）。然上訴人就究係哪一位
    主委告知其每月僅需繳納管理費7,910元，而無須繳納系爭
    地下室管理費一事，僅稱其忘記了等語（見本院卷第43頁）
    ，並未提出任何證據加以證明，則其此部分所述，即難採信
    。又上開收入及支出明細表、收據至多僅能證明上訴人於98
    年1月至106年7月，均按月繳納管理費7,910元之事實，尚難
    憑以認定上訴人無庸依系爭規章及系爭規則，繳納系爭地下
    室之管理費。是上訴人徒以上開收據未註明系爭地下室管理
    費尚未繳納等字樣，即遽謂其無須繳納系爭地下室之管理費
    云云，自無足取。
㈣、上訴人復辯稱：被上訴人於102年12月22日召開102年度區分
    所有權人會議，已決議不收取系爭地下室之管理費，被上訴
    人於另案亦曾表示「B1不予收費」，依禁反言及誠信原則，
    被上訴人不能再請求伊給付104年10月至109年9月之系爭地
    下室管理費云云，並提出會議紀錄為憑（見本院卷第53至55
    頁）。惟會議紀錄載明：「店A所有權範圍包括B1（目前未
    收管理費），店A店B之管理費以七折計……」等語，顯然僅在
    突顯被上訴人當時未收到系爭地下室管理費之事實而已，並
    非決議不收取系爭地下室之管理費，此觀其特別註明「目前
    未收管理費」即明。上訴人曲解上開決議內容，並執以辯稱
    區分所有權人會議已決議其無須繳納系爭地下室之管理費云
    云，洵無足取。其次，被上訴人另案106年7月4日起訴狀僅
    記載：「B1不予收費」等語（見原審卷第173至175頁），語
    意尚屬未明，其隨後於同年10月18日具狀表明：「地下室部
    分保留以後請求，本件暫不請求」（見原審卷第193至195頁
    ），可見其並無免除上訴人此部分債務之真意，參以系爭規
    章及系爭規則於88年7月9日經區分所有權人會議決議通過後
    ，迄今均未將系爭地下室管理費予以排除，其效力自不因上
    開書狀之記載而改變。上訴人仍執前詞辯稱被上訴人不得再
    向其請求給付系爭地下室之管理費，否則違反禁反言及誠信
    原則云云，要無足取。
㈤、從而，上訴人既未能舉證證明其無庸繳納系爭地下室之管理
    費，則被上訴人依前揭規定，請求上訴人給付其104年10月
    至109年9月之系爭地下室管理費共36萬9,300元，並加計按
    週年利率百分之10計算之遲延利息，自屬有據。
六、綜上所述，本件被上訴人依系爭規章第15條及系爭規則第4
    條第1項、第7條第3項規定，請求上訴人給付其系爭地下室
    之管理費36萬9,300元，及自起訴狀繕本送達翌日（即110年
    3月26日）起至清償日止，按週年利率百分之10計算之利息
    ，為有理由，應予准許。原審就此部分為上訴人敗訴之判決
    ，經核尚無違誤，上訴論旨指摘原判決此部分不當，求予廢
    棄改判，為無理由，應予駁回。
七、本件事證已臻明確，兩造其餘攻擊防禦方法及舉證，經審酌
    後均於判決結果不生影響，爰不一一論述，附此敘明。
八、據上論結，本件上訴為無理由，依民事訴訟法第436條之1第
    3項、第449條第1項、第78條，判決如主文。
中　　華　　民　　國　　111 　年　　5 　　月　　30　　日
　　　　          民事第二庭    審判長法  官  陳宛榆  
　　　　　　　　                      法  官  施盈志
　　　　　　　　                      法  官  林婕妤
以上正本係照原本作成。
本判決不得上訴。
中　　華　　民　　國　　111 　年　　5 　　月　　30　　日
                                      書記官  黃雅慧